臺灣高雄地方法院刑事判決　　　　　　　99年度易字第2026號
公　訴　人　臺灣高雄地方法院檢察署檢察官
被　　　告　趙明煌
上列被告因詐欺案件，經檢察官提起公訴（99年度偵字第5080號
），本院判決如下：
    主  文
趙明煌幫助犯詐欺取財罪，處拘役肆拾日，如易科罰金，以新臺
幣壹仟元折算壹日。
    事  實
一、趙明煌可預見一般取得他人金融帳戶常與財產犯罪有密切之
    關聯，亦知悉詐騙集團等不法份子經常利用他人存款帳戶、
    提款卡、密碼以轉帳方式，詐取他人財物，並以逃避追查，
    竟仍基於縱使自己所交付之帳戶，遭詐欺集團利用為詐欺取
    財之工具，亦不違其本意之幫助詐欺取財不確定故意，於民
    國98年7 月2 日中午某時許，在高雄市三民家商對面麥當勞
    店後面，將其母親林素卿（業經臺灣高雄地方法檢察署檢察
    官以98年度偵字第30814 號為不起訴處分確定）所有之第一
    商業銀行高雄分行帳號000-00000000000 號帳戶存摺影本、
    提款卡，密碼等物，提供予真實年籍姓名之不詳之成年人及
    其所屬詐欺集團成年成員使用。嗣該詐欺集團成年成員即基
    於詐欺取財之犯意聯絡，於98年7 月6 日晚間8 時25分許，
    在不詳地點，以「小蝶」之暱稱在Skype 網路聊天室與劉萬
    財聊天，佯稱要與劉萬財約出來見面，為了確認劉萬財身分
    是不是警察，需到提款機做確認身分的動作云云，致劉萬財
    陷於錯誤，於98年7 月6 日晚間10時39分許，依其指示以AT
    M 轉帳方式匯款新臺幣（下同）34000 元至上開林素卿所有
    之第一商業銀行高雄分行帳號000-00000000000 號帳戶內，
    旋遭提領一空。嗣劉萬財事後發覺受騙，報警處理，而循線
    查悉上情。
二、案經臺灣高雄地方法院檢察署檢察官自動檢舉偵查起訴。
    理  由
壹、證據能力部分：
    按除法律另有規定外，實施刑事訴訟程序之公務員因違背法
    定程序取得之證據，其有無證據能力之認定，應審酌人權保
    障及公共利益之均衡維護；被告以外之人於審判外之言詞或
    書面陳述，除法律有規定者外，不得作為證據；又被告以外
    之人於審判外之陳述，雖不符合同法第159 條之1 至第159
    條之4 之規定，但經當事人於審判程序同意作為證據，法院
    審酌該言詞陳述或書面陳述作成時之情況，認為適當者，亦
    得為證據；當事人、代理人或辯護人於法院調查證據時，知
    有第159 條第1 項不得為證據之情形，而未於言詞辯論終結
    前聲明異議者，視為有前項之同意，刑事訴訟法第158 條之
    4 、第159 條第1 項、第159 條之5 分別定有明文。本判決
    下列所引用之各項供述證據，當事人均不爭執各該證據之證
    據能力，且迄本院言詞辯論終結前亦均未就該等證據之證據
    能力聲明異議，本院審酌此等證據資料取得及製作時之情況
    ，尚無違法不當及證明力明顯過低之瑕疵，以之作為證據應
    屬適當；另本判決後述所引之各項非供述證據，無證據證明
    係實施刑事訴訟程序之公務員以不法方式所取得，且亦無證
    據證明係非真實，復均與本件待證事實具有關聯性，是依刑
    事訴訟法第158 條之4 之反面解釋，當有證據能力；又前開
    供述與非供述證據復經本院於審理期日中合法調查，自均得
    為本案證據使用，同先敘明。
貳、認定犯罪事實所憑證據：
一、訊據被告趙明煌於本院審理中就上開犯罪事實坦承不諱( 見
    本院易字卷第45頁) ，核與證人即被害人劉萬財警詢中之證
    詞相符（臺灣新竹地方法院檢察署98年度偵字第7184號卷第
    11至13頁），此外，復有被害人劉萬財提供之第一銀行ATM
    交易明細單影本、第一商業銀行高雄分行98年7 月21日(98)
    一高字第272 號函暨該函檢附之存戶林素卿帳號000-000000
    00 000號帳戶開戶基本資料及交易明細表、新竹市警察局第
    二分局關東橋派出所受理刑事案件報案三聯單、新竹市警察
    局第二分局關東橋派出所受理各類案件紀錄表、新竹市警察
    局第二分局關東橋派出所受理詐騙帳戶通報警示簡便格式表
    各1 份( 見前開偵卷第14至21頁) 在卷可佐，足認被告出於
    任意性之自白與事實相符。是本案事證明確，被告犯行洵堪
    認定，應予依法論科。
二、按刑法上之幫助犯，係對於犯罪與正犯有共同之認識，而以
    幫助之意思，對於正犯資以助力，而未參與實施犯罪之行為
    者而言（最高法院88年度台上字第1270號判決要旨參照）。
    是以，如未參與實施犯罪構成要件之行為，且係出於幫助之
    意思提供助力，即屬幫助犯，而非共同正犯。查被告將其母
    親林素卿所有上開第一商業銀行帳戶提供予真實姓名年籍不
    詳之詐騙集團成年成員用以詐騙被害人劉萬財，使其匯款前
    開金額至被告母親林素卿上揭帳戶內，係基於幫助該成員用
    以詐騙他人財物之犯意，而未參與詐欺取財之構成要件行為
    。從而，上開詐欺集團成年成員施以詐術，使被害人陷於錯
    誤而為匯款，係犯刑法第339 條第1 項之詐欺取財罪。核被
    告所為，則犯刑法第30條第1 項前段、第339 條第1 項之幫
    助詐欺取財罪。被告基於幫助之意思，為非屬詐欺取財之構
    成要件行為，為幫助犯，爰依刑法第30條第2 項之規定，按
    正犯之刑減輕之。
三、爰審酌被告將帳戶任意交予他人使用，助長財產犯罪風氣，
    增加被害人尋求救濟及治安機關查緝犯罪之困難，亦使不法
    詐欺集團得以順利遂行詐欺取財之犯行，擾亂社會交易安全
    及侵害他人財產法益，所為實有可議，惟念其業已坦承犯行
    ，足認尚有悔意，兼衡其業與被害人劉文徹達成和解，雙方
    約定被告應將2 萬元和解金捐款予慈濟，以收據為證( 見本
    院易字卷第39頁) ，惟迄未見被告提出捐款證明( 見本院易
    字卷第52頁) 等情，以及考量被害人因此所遭詐騙之金額、
    被告之犯罪情節、被告學歷為高職畢業、目前無業( 見本院
    易字卷第48、49頁) 等一切情狀，量處如主文所示之刑，並
    諭知如主文所示易科罰金之折算標準，以資懲儆。
據上論斷，應依刑事訴訟法第299 條第1 項前段，刑法第339 條
第1 項、第30條第1 項前段、第2 項、第41條第1 項前段，刑法
施行法第1 條之1 第1 項、第2 項前段，判決如主文。
本案經檢察官劉慕珊到庭執行職務。
中    華    民    國   100    年    1     月    20    日
                  刑事第十四庭審判長  法  官  陳銘珠
                                      法  官  李俊霖
                                      法  官  謝琬萍
以上正本證明與原本無異。
如不服本判決應於收受送達後10日內向本院提出上訴書狀，並應
敘述具體理由；如未敘述上訴理由者，應於上訴期間屆滿後20日
內向本院補提理由書（均須按他造當事人之人數附繕本）「切勿
逕送上級法院」。
中    華    民    國   100    年    1     月    20    日
                                      書記官 陳玉娥
附錄本案論罪科刑之法條
中華民國刑法第339條
（普通詐欺罪）
意圖為自己或第三人不法之所有，以詐術使人將本人或第三人之
物交付者，處 5 年以下有期徒刑、拘役或科或併科 1 千元以下
罰金。
以前項方法得財產上不法之利益或使第三人得之者，亦同。
前二項之未遂犯罰之。